【裁判字號】    89,上訴,748
【裁判日期】    890808
【裁判案由】    偽造文書等
【裁判全文】
臺灣高等法院臺中分院刑事判決                    八十九年度上訴字第七四八號
    上  訴  人
    即  被  告  乙○○
右上訴人因偽造文書等案件，不服臺灣彰化地方法院八十八年度易字第一三三三號中
華民國八十九年三月十日第一審判決（起訴案號：臺灣彰化地方法院檢察署八十八年
度偵字第六三九二、七四五三號），提起上訴，本院判決如左：
    主  文
上訴駁回。
    事  實
一、乙○○於民國（以下同）八十五年間因違反麻醉藥品管理條例案件，經臺灣高等
    法院判處有期徒刑一年確定，嗣經通緝到案執行，於八十六年三月三十一日執行
    完畢，又因煙毒案件及違反藥事法案件，經法院分別判處有期徒刑三年十月及十
    月確定，現在假釋期間，猶不知悔改，於八十八年六月上旬，竟與李訓益（通緝
    中，另結）及「廖」姓成年男子及另一不詳姓名之成年男子（真實姓名、年籍均
    不詳），意圖為其等不法所有，並基於概括犯意，企圖持用偽造身分證、車籍資
    料、車牌詐向汽車典當業者典當失竊之自小客車，騙取質借現款，朋分花用，乃
    於八十八年六月十三日，由乙○○提供其個人照片二張交予李訓益轉交予廖姓男
    子，製成偽造之「丙○○」國民身分證（男、四十五年六月十五日生、國民身分
    證統一編號：Ｚ000000000、住臺北市○○區○○路三二二巷二六號四
    樓、偽造為住彰化縣彰化市○○街一七○號）一枚，嗣於同年月十四日上午八時
    許，乙○○、李訓益與廖姓男子於臺北縣土城市○○路海霸王餐廳外會合後，另
    不詳姓名男子則駕駛懸掛偽造「ＤＦ─三五三九」號車牌兩面之失竊自小客車一
    部（原車輛車牌號碼為Ｂ七－七七八一號、引擎號碼ＶＱ00000000號，
    裕隆日產牌、ＣＥＦＩＲＯ型，乃甲○○所有於八十八年六月六日上午八時許，
    在臺中縣神岡鄉○○村○○路七一號前，為不詳身分之人所竊），該廖姓男子則
    將均屬偽造之「丙○○」國民身分證、車牌號碼ＤＦ－三五三九號之汽車新領牌
    照登記書及行車執照、引擎號碼ＶＱ00000000號裕隆汽車製造股份有限
    公司電子計算機開立專用汽車出廠與貨物稅完稅照證（中區國稅貨照苗字第三四
    一二三五號）、第一產物保險股份有限公司之「丙○○」強制汽車責任保險保險
    證（號碼0000－0000000）交與乙○○，並囑乙○○將前揭證件上資
    料詳為記誦，同日上午即由乙○○與另不詳姓名男子駕駛前揭懸掛偽造「ＤＦ─
    三五三九」號車牌車輛取道高速公路南下，李訓益與該廖姓男子則共乘由該男子
    所駕駛車牌號碼不詳之另部自小客車尾隨於後，欲一同前來彰化縣境內典當該部
    失竊自用小客車以行騙金錢，同日上午十一時許，兩車至高速公路溪湖交流道進
    入彰化縣溪湖鎮轄內後，乙○○即一人駕駛該部失竊自小客車於前，李訓益、廖
    姓男子及另一不詳身分男子三人則共乘另部自小客車跟隨於側，以伺接應，乙○○繼而持用前揭偽造之證件資料，基於詐欺取財之概括犯意，先至彰化縣溪湖鎮
    ○○路○段三三七號濟明汽車，向該公司職員黃萬全出示行使前揭證件，詐稱該
    車係其所有，意欲以新臺幣五十萬元典當該輛自小客車，惟因彰化縣前曾發生類
    似案件，黃萬全已有所警覺，遂表示錢不，乙○○等始無法得逞，乙○○又基
    於同一手法，又至彰化縣另二家汽車借款業者，以同手法向成年之業者行騙，惟
    同亦無法得逞（因乙○○非彰化縣人，已無法指認係至何處典當），迄八十八年
    六月十四日下午五時四十分許，乙○○一人駕駛前開失竊自用小客車於彰化縣員
    林鎮○○路一二七號前，為接獲業者通知而趕至之員警所當場逮獲，並扣得前開
    偽造之丙○○國民身分證一枚（上有「內政部印」一枚）、車輛號牌「ＤＦ─三
    五三九」車輛號牌兩面、車號「ＤＦ─三五三九」號汽車新領牌照登記書（上有
    「丙○○」、「臺北市監理處汽車登記發照章」、「交路檢驗員陳振桂」、「交
    通部委託裕隆汽車公司代辦申請牌照檢驗章」印文各一枚、車號「ＤＦ─三五三
    九」號行車執照（上有「交通部行車執照之章」及「臺灣省公路局行車執照之章
    」各一枚）、裕隆汽車製造股份有限公司電子計算機開立專用汽車出廠與貨物稅
    完稅照證（上有「裕隆汽車製造股份有限公司三義工廠繳納貨物稅專用章」、「
    董事長吳舜文繳納貨物稅專用章」、「羅鍇」及「苗栗縣貨物稅廠商出廠章戳」
    印文各一枚）、第一產物保險股份有限公司強制汽車責任保險保險證（上有「第
    一產物保險股份有限公司」、「陳明傑」及「第一產物保險股份有限公司總經理
    之章」印文各一枚）。
二、案經彰化縣警察局及彰化縣警察局彰化分局移送臺灣彰化地方法院檢察署檢察官
    偵查起訴。
    理  由
一、上訴人即被告乙○○（以下稱被告）於原審法院坦承於前揭時地提供其照片偽造
    身分證後，駕駛上開自用小客車，並持偽造證件至彰化縣之三家汽車典當借款業
    者典當情事，惟辯稱伊不知前揭小客車是贓車，伊誤認該車係事故還魂車云云。
    惟前揭汽車原車牌號碼為Ｂ七－七七八一號、引擎號碼ＶＱ00000000號
    ，裕隆日產牌、ＣＥＦＩＲＯ型，乃被害人甲○○所有，於八十八年六月六日上
    午八時，在臺中縣神岡鄉○○村○○路七一號前，為不詳身分之人所竊取等情，
    業據被害人甲○○於警訊指述甚詳，並有「車輛竊盜、車牌失竊資料個別查詢報
    表」及贓物認領保管單各一紙、照片四幀附卷可憑。如非失竊車輛，焉須大費周
    章偽造大批證件典當，是被告所辯顯係避重就輕之詞，不足採信。此外被告犯行
    復有「丙○○」國民身分證一枚、車輛號牌「ＤＦ─三五三九」兩面、車牌號碼
    「ＤＦ─三五三九」之汽車新領牌照登記書及行車執照、引擎號碼ＶＱ0000
    0000號之汽車出廠證與貨物稅完稅證、「丙○○」強制汽車責任保險保險證
    各一紙扣案足稽，另所查扣之「丙○○」國民身分證一枚、「ＤＦ─三五三九」
    號車輛號牌兩面、車牌號碼「ＤＦ─三五三九」之汽車新領牌照登記書及行車執
    照、引擎號碼ＶＱ00000000號之汽車出廠與貨物稅完稅照證、「丙○○
    」強制汽車責任保險保險證各一紙，均為偽造之物一節，除據被害人丙○○指陳
    甚詳，復有「車籍作業系統─查詢認可資料」、臺北市監理處八十八年七月二日
    北市監三字第八八六一九九九三○○號函檢附「ＤＦ─三五三九」存檔、「汽車
    新領牌照登記書」影本、裕隆公司八十八年六月廿九日車管字第二六號函、第一
    產物八十八年七月廿八日一產汽字第八八三○三號函檢附﹁保險證號0000－
    0000000留存之保險單底影本等附卷可證，本案事證明確，被告犯行至堪
    認定。
二、按偽造之「丙○○」國民身分證上之「內政部印」，偽造之汽車新領牌照登記書
    上「臺北市監理處汽車登記發照章」、「交路檢驗員陳振桂」、「交通部委託裕
    隆汽車公司代辦申請牌照檢驗章」、偽造之行車執照上「交通部行車執照之章」
    、「臺灣省公路局行車執照之章」均屬公印文，車輛號牌、行車執照屬特種文書
    ，汽車新領牌照登記書屬公文書（參考最高法院八十三年度臺上字第一九二六號
    判決），裕隆汽車製造股份有限公司電子計算機開立專用汽車出廠與貨物稅完稅
    照證及第一產物保險股份有限公司之「丙○○」強制汽車責任保險保險證屬私文
    書，核被告所為，係犯刑法第三百四十九條第二項之搬運贓物罪、第二百十八條
    之偽造公印文罪，第二百十六條、第二百十二條之行使偽造特種文書罪、第二百
    十六條、第二百十條之行使偽造私文書罪（起訴書漏載），第二百十六條、第二
    百十一條之行使偽造公文書罪（起訴書漏載）、第三百三十九條第三項、第一項
    之詐欺取財未遂等罪。被告偽造附表編號三之公印文部分，係偽造「汽車新領牌
    照登記書」公文書之預備行為，偽造私文書上印文為偽造私文書行為之一部，均
    不另論罪。至於偽造身分證及行車執照上公印文部分，則不能為偽造特種文書行
    為吸收（參照司法院大法官會議釋字第八十二號解釋）。被告偽造特種文書、私
    文書、公文書後復持以行使，其偽造之低度行為為行使之高度行為吸收，爰不另
    論以偽造特種文書、偽造私文書、偽造公文書罪。被告乙○○、李訓益與廖姓成
    年男子、不詳姓名成年男子間，關於前揭犯行，均有犯意連絡及行為分擔，均為
    共同正犯。其等連續多次偽造公印文、連續三次行使偽造特種文書、連續三次行
    使偽造私文書、連續三次行使偽造公文書、連續三次詐欺取財未遂犯行，各自時
    間緊接，犯意概括，犯罪構成要件復相同，均各為連續犯，應分別各以一罪論。
    被告所犯共同連續行使偽造特種文書罪、共同連續行使偽造私文書罪，共同連續
    行使偽造公文書罪是以一行為犯之，為想像競合犯，應從一重以共同連續行使偽
    造公文書罪處斷。被告所犯共同搬運贓物罪、共同連續偽造公印文罪、共同連續
    行使偽造公文書罪、共同連續詐欺取財未遂罪，具有方法、結果之關係，是為牽
    連犯，應從一重以共同連續行使偽造公文書罪處斷。被告曾於八十五年間因違反
    麻醉藥品管理條例案件，經臺灣高等法院判處有期徒刑一年確定，於八十六年三
    月三十一日執行完畢，有臺灣彰化地方法院檢察署刑案資料查註紀錄表及臺灣高
    等法院被告全國前案紀錄表各一紙在卷可稽，茲於五年以內再犯有期徒刑以上之
    本罪，是為累犯，應依法加重其刑。原審法院因而依刑事訴訟法第二百九十九條
    第一項前段，刑法第二十八條、第五十六條、第三百四十九條第二項、第二百十
    八條、第二百十六條、第二百十二條、第二百十一條、第二百十條、第三百三十
    九條第三項、第一項、第五十五條、第四十七條、第二百十九條、三十八條第一
    項第二款，罰金罰鍰提高標準條例第一條前段之規定，並審酌被告行使偽造之公
    文書以詐取財物，嚴重危害公文書之公信力及國家經濟秩序，惡性重大，原不宜
    輕赦，惟念被告事後坦承大部分犯行，態度尚稱良好，並參酌其犯罪之動機、方
    法、手段、所生危害等一切情狀，量處有期徒刑一年三月，以示懲儆，附表所示
    偽造之公文書、私文書、特種文書均為被告與本案共犯廖姓男子等共有供犯詐欺
    取財罪所用之物，其上之印文、公印文依刑法第二百十九條亦均屬應沒收之物，
    爰均依法宣告沒收。核其認事用法俱無不合，量刑亦稱妥適，被告未具理由提起
    上訴，空言指摘原判決不當，並無可取，為無理由，應予駁回。
三、被告經合法傳喚，無正當理由不到庭，不待其陳述逕行判決。
四、據上論結，應依刑事訴訟法第三百七十一條、第三百六十八條，判決如主文。
本案經檢察官丁○○到庭執行職務。
中      華      民      國    八十九     年      八     月      八      日
                                  臺灣高等法院臺中分院刑事第十庭
                                        審判長法  官  林照  明
                                              法  官  李  寶  堂
                                              法  官  蕭  廣  政
右正本證明與原本無異。
如不服本判決應於收受送達後十日內向本院提出上訴書狀，其未敘述上訴之理由者並
得於提起上訴後十日內向本院補提理由書（均須按他造當事人之人數附繕本）。
                                              書記官  黃  禎  祥
中      華      民      國    八十九     年      八     月      十      日
附錄論罪科刑法條：
刑法第三百四十九條
收受贓物者，處三年以下有期徒刑、拘役或五百元以下罰金。
搬運、寄藏、故買贓物或為牙保者，處五年以下有期徒刑、拘役或科或併科一千元以
下罰金。
因贓物變得之財物，以贓物論。
刑法第二百十八條
偽造公印或公印文者，處五年以下有期徒刑。
盜用公印或公印文，足以生損害於公眾或他人者，亦同。
刑法第二百十六條
行使第二百十條至第二百十五條之文書者，依偽造、變造文書或登載不實事項或使登
載不實事項之規定處斷。
刑法第二百十二條
偽造、變造護照、旅券、免許證、特許證及關於品行、能力、服務或其他相類之證書
、介紹書，足以生損害於公眾或他人者，處一年以下有期徒刑，拘役或三百元以下罰
金。
刑法第二百十一條
偽造、變造公文書，足以生損害於公眾或他人者，處一年以上七年以下有期徒刑。
刑法第二百十條
偽造、變造私文書，足以生損害於公眾或他人者，處五年以下有期徒刑。
刑法第二百十九條
偽造之印章、印文或署押，不問屬於犯人與否，沒收之。
刑法第三百三十九條之三：
意圖為自己或第三人不法之所有，以不正方法將虛偽資料或不正指令輸入電腦或其
  相關設備，製作財產權之得喪、變更紀錄，而取得他人財產者，處七年以下有期徒
  刑。
以前項方法得財產上不法之利益或使第三人得之者，亦同。
附表
一、偽造之丙○○國民身分證一枚（含其上「內政部印」一枚）。
二、偽造之車輛號牌「ＤＦ─三五三九」車輛號牌兩面。
三、偽造之車號「ＤＦ─三五三九」號車汽車新領牌照登記書（含其上「丙○○」、
    「臺北市監理處汽車登記發照章」、「交路檢檢驗員陳振桂」、「交通部委託裕
    隆汽車公司代辦申請牌照檢驗章」印文各一枚）
四、偽造之車號「ＤＦ─三五三九」號行車執照（含其上「交通部行車執照之章」及
    「臺灣省公路局行車執照之章」印文各一枚）
五、偽造之裕隆汽車製造股份有限公司電子計算機開立專用汽車出廠與貨物稅完稅照
    證（含其上「裕隆汽車製造股份有限公司三義工廠繳納貨物稅專用章」、「董事
    長吳舜文繳納貨物稅專用章」、「羅鍇」及「苗栗縣貨物稅廠商出廠章戳」印文
    各一枚）
六、偽造之第一產物保險股份有限公司強制汽車責任保險保險證（含其上「第一產物
    保險股份有限公司」、「陳明傑」、「第一產物保險股份有限公司總經理之章」
    印文各一枚）
                                                                        Ｃ


司法院資訊處製作；財團法人民間司法改革基金會備份。
